【裁判字號】    97,訴,105
【裁判日期】    970123
【裁判案由】    毒品危害防制條例
【裁判全文】
臺灣高雄地方法院刑事判決               97年度訴字第105號
公  訴  人  臺灣高雄地方法院檢察署檢察官
被      告  乙○○
                    （現另案於臺灣高雄第二監獄執行中）
上列被告因毒品危害防制條例案件，經檢察官提起公訴（96年度
毒偵字第10116 號），經合議庭裁定依簡式審判程序獨任審理，
本院判決如下：
    主  文
乙○○施用第一級毒品，處有期徒刑壹年；減為有期徒刑陸月。
又施用第二級毒品，處有期徒刑捌月；減為有期徒刑肆月。應執
行有期徒刑捌月。
    事  實
一、乙○○前因於民國87年間，因施用毒品案件，經本院以87年
    度毒聲第223 號裁定送觀察、勒戒後，認有繼續施用毒品之
    傾向，再經以87年度毒聲字第1270號裁定施以強制戒治1 年
    。於戒治期間，因戒治成效經評定為合格，認無繼續戒治之
    必要，經本院以88年度毒聲字第712 號裁定停止戒治，所餘
    戒治期間付保護管束。嗣在停止戒治付保護管束期間內，乙
    ○○復因違反保護管束事項情節重大，經本院以88年度毒聲
    字第3636裁定撤銷停止戒治，令入戒治處所繼續施以強制戒
    治，於88年10月29日強制戒治執行完畢釋放。復於上開強制
    戒治執行完畢釋放後5 年內之92年間，因施用第一、二級毒
    品案件，經本院以92年度訴字第2561號判處有期徒刑1 年及
    10月，應執行有期徒刑1 年8 月確定，入監執行，於94年10
    月14日縮短刑期假釋出監，後該假釋又經撤銷，入監執行殘
    刑。詎乙○○仍未戒除毒癮，明知海洛因、甲基安非他命係
    經政府公告，列為毒品危害防制條例第2 條第2 項第1 、2
    款所定之第一、二級毒品，未經許可不得持有、施用。竟基
    於施用海洛因及甲基安非他命犯意，於95年12月5 日某時，
    在高雄市苓雅區○○○路142 巷7 號住處，以將海洛因粉末
    摻入香菸內吸食、暨將甲基安非他命置於吸食器內燒烤吸食
    霧化氣體之方式，施用海洛因、甲基安非他命各1 次。嗣於
    95 年12 月6 日上午9 時20分許，為警採其尿液送檢驗，因
    而查悉上情。
二、案經高雄市政府警察局新興分局報請臺灣高雄地方法院檢察
    署檢察官偵查後起訴。
    理  由
一、按本件被告乙○○所犯係死刑、無期徒刑、最輕本刑為3 年
    以上有期徒刑以外之罪，其於準備程序就前揭被訴事實為有
    罪之陳述，經受命法官告知簡式審判程序之旨，並聽取其與
    公訴人之意見後，本院認無不得或不宜改依簡式審判程序進
    行之處，爰依刑事訴訟法第273 條之1 第1 項、第284 條之
    1 ，裁定本件由受命法官獨任進行簡式審判程序，合先敘明
    。
二、上揭事實，已據被告於本院審理中坦承不諱，且其於95年12
    月6 日經查獲時所採驗之尿液，經送往長榮大學以GC /MS方
    法（氣相層析/ 質譜儀法）檢驗，結果均確呈第一級毒品海
    洛因代謝後嗎啡及第二級毒品甲基安非他命之陽性反應，此
    有卷附該院確認報告、毒品尿液編號姓名對照表各1 紙在卷
    可佐（見警卷第13頁、14頁），足認被告上開自白確與事實
    相符，洵堪採為論罪科刑之依據。
三、按毒品危害防制條例於92年7 月9 日修正公布，自93年1 月
    9 日施行，其中第20條、第23條將施用毒品之刑事處遇程序
    區分為「初犯」、「5 年內再犯」、「5 年後再犯」。依其
    立法理由之說明：「初犯」，經觀察、勒戒或強制戒治，應
    為不起訴處分或不付審理之裁定；經觀察、勒戒或強制戒治
    執行完畢釋放後，「5 年內再犯」者，因其再犯率甚高，原
    實施之觀察、勒戒及強制戒治既已無法收其實效，爰依法追
    訴或裁定交付審理。至於經觀察、勒戒或強制戒治執行完畢
    釋放，「5 年後再犯」者，前所實施之觀察、勒戒或強制戒
    治已足以遮斷其施用毒品之毒癮，為期自新及協助其斷除毒
    癮，仍用「初犯」規定，先經觀察、勒戒或強制戒治之程序
    。從而，依修正後之規定，祇於「初犯」及「5 年後再犯」
    2 種情形，有其追訴條件之限制，即須於初犯經觀察、勒戒
    或強制戒治釋放後，5 年內均無施用毒品之行為，始能認其
    前所實施之觀察、勒戒或強制戒治已足遮斷毒癮，而得於5
    年後再犯時，再予適用初犯之規定，重行觀察、勒戒等程序
    。倘5 年內已經再犯，被依法追訴處罰，縱其第3 次（或第
    3 次以上）施用毒品之時間在初犯釋放5 年以後，即與「5
    年後再犯」之情形有別，且因已於「5 年內再犯」，顯見其
    再犯率甚高，原實施觀察、勒戒或強制戒治，已無法收其實
    效，自無再經觀察、勒戒及強制戒治之必要，應由檢察官逕
    行起訴，始符新法修正之本旨（最高法院95年第7 次刑事庭
    會議決議參照）。
四、查被告前於87年間，因施用毒品案件，經本院以87年度毒聲
    第223 號裁定送觀察、勒戒後，認有繼續施用毒品之傾向，
    再經以87年度毒聲字第1270號裁定施以強制戒治1 年。於戒
    治期間，因戒治成效經評定為合格，認無繼續戒治之必要，
    經本院以88年度毒聲字第712 號裁定停止戒治，所餘戒治期
    間付保護管束。嗣在停止戒治付保護管束期間內，被告復因
    違反保護管束事項情節重大，經本院以88年度毒聲字第3636
    裁定撤銷停止戒治，令入戒治處所繼續施以強制戒治，於88
    年10月29日強制戒治執行完畢釋放。復於上開強制戒治執行
    完畢釋放後5 年內之92年間，因施用第一、二級毒品案件，
    經本院以92年度訴字第2561號判處有期徒刑1 年及10月，應
    執行有期徒刑1 年8 月確定等情，有臺灣高等法院被告前案
    紀錄表1 份附卷可參。被告為本件施用毒品犯行之時間，距
    前次強制戒治執行完畢獲不起訴處分之時點雖已逾5 年，然
    毒品危害防制條例第20條第3 項所稱「依前項規定為觀察、
    勒戒或強制戒治執行完畢釋放後，5 年後再犯第10條之罪者
    ，適用本條前2 項之規定」，其立法理由在於：觀察、勒戒
    或強制戒治後5 年後再犯者，顯見前所實施之觀察、勒戒或
    強制戒治已足以遮斷其施用毒品之癮，為其自新及協助其斷
    除毒癮，對此5 年後再犯者爰明定仍適用初犯之規定，先經
    觀察、勒戒、強制戒治之程序。由上開立法理由可知，所謂
    觀察、勒戒或強制戒治完畢釋放後5 年後，應僅指因觀察、
    勒戒或強制戒治已有效果，5 年內未再施用毒品而言，如5
    年內又再行施用毒品，顯見其前之觀察、勒戒或強制戒治並
    未收效，即無再行觀察、勒戒或強制戒治之必要，揆諸此揭
    意旨，被告自無再行適用毒品危害防制條例第20條第3 項規
    定之餘地，是以本件罪證明確，犯行洵堪認定，仍應依法論
    科。
五、查海洛因及甲基安非他命分屬毒品危害防制條例第2 條第2
    項第1 款所規定之第一級毒品及同條項第2 款所規定之第二
    級毒品，核被告所為，係犯毒品危害防制條例第10條第1 項
    施用第一級毒品罪及同條第2 項施用第二級毒品罪。被告持
    有第一、二級毒品，復分別進而施用，其持有毒品之低度行
    為，應分別為施用第一、二級毒品之高度行為所吸收，均不
    另論罪。被告所犯上開施用第一級毒品罪及施用第二級毒品
    罪之間，犯意各別，罪名不同，應分論併罰之。
六、爰審酌被告前有施用毒品之不良素行，歷經觀察、勒戒及強
    制戒治程序後，仍未能徹底戒絕毒品，顯見意志不堅，且有
    失政府制定毒品危害防制條例之立法美意，本不宜寬貸，惟
    念其施用毒品乃自戕一己之身體健康，尚未害及他人，且犯
    後尚知坦承犯行等一切情狀，各量處如主文所示之刑，又被
    告上開犯罪時點，係在96年4 月24日以前，合於中華民國九
    十六年罪犯減刑條例所定減刑之條件，爰依該條例規定減其
    宣告刑二分之一，並定其應執行之刑，以資懲儆。
據上論斷，應依刑事訴訟法第273 條之1 第1 項、第299 條第1
項前段，毒品危害防制條例第10條第1 項、第2 項，刑法第11條
前段、第51條第5 款，中華民國九十六年罪犯減刑條例第2 條第
1 項第3款、第7條，判決如主文。
本案經檢察官甲○○到庭執行職務
中    華    民    國    97    年    1     月    23    日
                  刑事第十一庭  法  官  黃宗揚
以上正本證明與原本無異。
如不服本判決應於收受本判決後10日內向本院提出上訴書狀，並
應敘述具體理由，如未敘述上訴理由者，應於上訴期間屆滿後20
日內補提理由書狀於本院（均須按他造當事人之人數附繕本）「
切勿逕送上級法院」。
中    華    民    國    97    年    1     月    23    日
                                書記官  王壹理
附錄本案論罪科刑法條：
毒品危害防制條例第10條
施用第一級毒品者，處6月以上5年以下有期徒刑。
施用第二級毒品者，處3年以下有期徒刑。


司法院資訊處製作；財團法人民間司法改革基金會備份。
